【裁判字號】    97,上易,1992
【裁判日期】    971009
【裁判案由】    竊盜
【裁判全文】
臺灣高等法院刑事判決                97年度上易字第1992號
上  訴  人
即  被  告  丁○○
                    （另案於臺灣桃園監獄執行中）
            乙○○
上列上訴人等因竊盜案件，不服臺灣桃園地方法院97年度易字第
264號，中華民國97年7月3日第一審判決（起訴案號：臺灣桃園
地方法院檢察署97年度偵字第4687號），提起上訴，本院判決如
下：
    主  文
原判決撤銷。
丁○○共同竊盜，處有期徒刑伍月；又共同攜帶兇器竊盜，處有
期徒刑捌月，扣案之螺絲起子壹把沒收；應執行有期徒刑壹年，
扣案之螺絲起子壹把沒收。
乙○○無罪。
    事  實
一、丁○○與不詳姓名之成年男子（下稱成年男子）共同基於意
    圖為自己不法之竊盜犯意聯絡，於民國97年2月19日凌晨3時
    許，在桃園縣楊梅鎮○○街153巷之巷口處，由丁○○在巷
    口把風，該成年男子則持其自備之鑰匙1支下手竊取甲○○
    停放該處之車號L5－7540號自用小貨車，得手後，由該成年
    男子駕駛竊得之自用小貨車搭載丁○○離去；於同日凌晨4
    時15分許，行經桃園縣楊梅鎮○○○街25號旁時，再共同基
    於意圖為自己不法所有之竊盜犯意聯絡，由上開成年男子在
    自小貨車駕駛座把風，丁○○持其所有，客觀上足對他人生
    命、身體構成危險可作兇器使用之螺絲起子1把，先竊取丙○○停放於該處車號247－PQ號營業用小客車之天線，並拿
    出口袋內之螺絲子破壞右前車窗（毀損部分未據告訴），進
    入車內欲偷竊車內之音響，因觸動車子警報器而為丙○○發
    覺前來察看，故僅竊得該營業用小客車內之現金新臺幣（下
    同）200元，丁○○與該成年男子見事跡敗露，丁○○迅即
    逃跑，並由該成年男子駕駛上開竊得之L5－7540號自用小貨
    車接應丁○○逃逸，丙○○遂與鄰居李訓鄉駕駛車號089 －
    NH號營業用小客車追趕，迨追至桃園縣新屋鄉○○村○○路
    時，丁○○與上開成年男子見無法擺脫，即倒車衝撞丙○○
    所駕之車輛後棄車逃逸，經丙○○、李訓鄉下車四處查看，
    尋至桃園縣新屋鄉東明村上庄子11之5號旁時，見丁○○在
    該處而可疑為竊賊，而報警處理，始悉上情。
二、案經桃園縣政府警察局楊梅分局報請臺灣桃園地方法院檢察
    署檢察官偵查起訴。
    理  由
甲、有罪即被告丁○○部分：
壹、程序部分：
一、被告丁○○雖辯稱其在警詢時所製作之筆錄並非出自於自由
    意志陳述，且該筆錄非採一問一答，其係遭警員恐嚇要其照
    警員事先寫好之筆錄唸，並請求勘驗其警詢錄音帶云云，然
    被告丁○○先於原審時先辯稱警員沒有一問一答，是要我照
    字逐唸（見原審卷第33頁），旋又改稱辯稱：潘文盛有說如
    果我不說的話，我的皮在癢，並用腳踹我（本院卷第73頁）
    ，嗣再改稱：警員沒有一問一答，且警察有踢我的椅子，並
    以口頭威脅我云云（見原審卷第141頁），前後不一其詞，
    已有瑕疵可指。且被告丁○○移送至臺灣桃園地方法院檢察
    署接受檢察官偵訊時及檢察官向原法院聲請羈押時，被告丁○○均坦承本案犯行，均未提及警員製作筆錄有不合程序或
    有遭警員恐嚇之情形（見偵卷第47、48頁、原法院97年度聲
    羈字第122號卷第10、11頁），是以被告丁○○嗣後始雖辯
    稱其在警詢時所製作之筆錄並非出自於自由意志陳述，且該
    筆錄非採一問一答，其係遭警員恐嚇要其照警員事先寫好之
    筆錄唸云云，已有可疑。況被告丁○○製作警詢筆錄時有其
    哥哥羅世群陪同，並經員警記明筆錄（見偵卷第9頁），且
    證人即製作之警員曾文盛、陳憲銘於原審時證稱：製作筆錄
    過程中沒有人對丁○○刑求或威脅利誘，筆錄全程錄音，且
    一問一答，所有陳述都是丁○○自由陳述等情（見原審卷第
    64、68、72頁），並無跡象顯示被告丁○○於警詢時有遭受
    強暴、脅迫、利誘、詐欺或以其他不正方法對待情事，益見
    被告丁○○辯稱其警詢筆錄製作不合程序，且有受威脅情形
    ，顯為臨訟卸責之詞，難以採信，是被告丁○○之警詢筆錄
    ，自有證據能力。
二、至本件認定事實所引用之卷內其餘卷證資料（除被告丁○○
    警詢筆錄以外之證據資料外），並無證據證明係公務員違背
    法定程序所取得，且被告丁○○於本院審理程序對於檢察官
    所提出之上開證據方法之證據能力均表示無意見（見本院卷
    第48、49頁），而卷內之文書證據，亦無刑事訴訟法第159
    條之4之顯有不可信之情況與不得作為證據之情形，從而，
    依刑事訴訟法第159條至159條之5之規定，本件認定事實所
    引用之本件卷證所有證據（除被告丁○○警詢筆錄以外之證
    據資料外），均有證據能力。
貳、實體方面
一、訊據被告丁○○固坦承於97年2月19日凌晨3時許與成年男子
    （被告雖供稱係被告乙○○，惟本院查非被告乙○○，理由
    詳如後述無罪部分，乃以成年男子代之）共同搭乘計程車前
    往桃園縣楊梅鎮○○街153巷口，及與成年男子於同日凌晨4
    時15分許，前往桃園縣楊梅鎮○○○街25號旁，持螺絲起子
    破壞被害人丙○○之247－PQ號營業用小客車右前車窗，進
    去車內欲竊取車內無線電對講機等情，惟矢口否認有與成年
    男子共同竊取被害人甲○○所有之L5－7540號自用小貨車及
    竊取被害人丙○○之247－PQ號營業用小客車內200元、懸掛
    該車之無線電天線2支得手等情，並辯稱：其沒有參與竊取
    被害人甲○○所有之L5－7540號自用小貨車，當天他與成年
    男子共同搭乘計程車前往桃園縣楊梅鎮○○街153巷口，該
    成男子叫我在路口等他，約3、5分鐘後，他就開一部小貨車
    出來，其不清楚為何會有這部車，也沒有參與行竊，更沒有
    把風。後來去偷被害人丙○○247－PQ號營業用小客車，主
    要是要偷汽車上的音響，還沒偷到就被車主發現，就離開了
    ，其沒有拿無線電天線2支，也沒有偷到200元，應僅成立竊
    盜未遂。且當時遭被害人追逐一段時間後，過了幾分鐘遭被
    害人看到，就跟被害人回去，後來到警局即坦承犯案，所以
    應符合自首之要件云云。
二、經查：
(一)被告丁○○於警詢、檢察官均供稱係與被告乙○○共同竊取
    上開自小貨車及營業用自小客車內200元及無線電天線2支云
    云，惟本院審理結果認被告乙○○並無參與上接犯行（理由
    詳如後述無罪部分），且依被害人丙○○於警詢及原審偵審
    中均證稱當天因防盜器在響，其下樓時看到有一部小貨車，
    車上有一個男子，被告丁○○被發現後後即跳上該小貨車與
    該男子駕車逃走等情，足認案發當天，尚有另外一人參與被
    告丁○○犯案，而被告丁○○就此堅不吐實，致本院無法查
    知究係何人所為，故本院認被告係與成年男子共犯本件二次
    竊盜犯行，核先敘明。
(二)上揭事實，業據被告丁○○於警詢、檢察官偵查中坦承不諱
    （見偵卷第10、11頁、第47、48頁），核與被害人丙○○於
    警詢證稱：共損失計程車無線電天線2支及車內零錢200元、
    車內音響也已遭竊嫌破壞等語（見偵卷第24頁），於原審時
    證稱：當天損失音響被撬掉，計程車上面200多元零錢及無
    線電天線2支等語（見原審卷第60頁），及被害人甲○○於
    警詢中證述其所有之L5－7540自小貨車失竊之情節及被害人
    丙○○於警詢、原審偵審中、證人李訓鄉於警詢證述247－
    PQ號車內財物失竊情形、追捕竊賊過程及失竊財物等情大致
    相符（見偵卷第19、20頁、第22至23頁、第27至29頁、第72
    、73頁、原審卷第58至63頁），並有贓物認領保管單2紙、
    車籍查詢－基本資料詳細畫面1紙、桃園縣政府警察局楊梅
    分局搜索扣押筆錄、扣押物品目錄表、現場照片14張在卷可
    稽（見偵卷第21頁、第26頁、第30至32頁、第34頁、第35
    至41頁）。此外，復有螺絲起子1支扣案為憑，足認被告確
    於與該成年男子共同竊取上開自小貨車時把風，得手後，共
    同駕駛上開自小貨車至桃園縣楊梅鎮○○○街25號旁時，由
    成年男子在自小貨車駕駛座把風，被告丁○○則先竊取懸掛
    車外之無線電天線2支，再持其所有之螺絲起子破壞被害人
    丙○○停放於該處車號247－PQ號營業用小客車之右前車窗
    ，進入車內欲偷竊車內之音響，因觸動車子警報器而為被害
    人丙○○發覺前來察看，僅竊得營業用自小客車內之200 元
    ，被告丁○○見事跡敗露迅即逃跑，並由不詳姓名之成年男
    子駕駛上開竊得之L5－7540號自用小貨車接應被告丁○○逃
    逸，被害人丙○○遂與證人李訓鄉駕車追趕，追至桃園縣新
    屋鄉○○村○○路時，被告丁○○及該成年男子即棄車逃匿
    ，經被害人丙○○及證人李訓鄉下車四處查看，迨尋至桃園
    縣新屋鄉東明村上庄子11之5號旁時，見被告丁○○在該處
    顯可疑為竊賊，而報警處理等情至明。
(二)被告丁○○於原審及本院雖辯稱其沒有參與竊取上開自小貨
    車之犯行以及偷被害人丙○○247－PQ號營業用小客車，主
    要是要偷汽車上的音響，還沒偷到就被車主發現，就離開了
    ，其沒有拿無線電天線2支，也沒有偷到200元，應僅成立竊
    盜未遂云云，但其於警詢供稱：於97年2月19日3時許，在桃
    園縣楊梅鎮○○街153巷巷口前，由其把風，由該成年男子
    持自備之鑰匙共同竊取L5－7540自小貨車，得手後，再共同
    開上開自小貨車至楊梅鎮○○○街，由其下車以自備之扁鑽
    （按係螺絲起子），破壞停於路旁之247－PQ營業小客車右
    前座之玻璃後，進入車內竊得200元及無線電天線2支，200
    元原放在我所穿著之牛載褲口袋，無線電天線2支因被警方
    及被害民眾追逐，擔心為警方及被害民眾查獲涉案證據，所
    以隨意丟棄，棄置地點也不清楚等語（見偵卷第10、11、12
    頁），於檢察官偵查中供稱：昨天凌晨3點多我們到楊梅富
    崗，成年男子拿著工具啟動一部自小貨車，啟動車輛後就在
    附近繞繞，後來繞到新富十街25號前，我們就下車拔247－P
    Q號車之天線，其拿口袋內的螺絲起子打破副駕駛座之車窗
    ，準備偷音響，被車主發現，就跑離現場等語（見同上卷第
    47、48頁），不僅就本件二次竊盜犯行之細節，均有詳細之
    陳述，且坦承參與竊取上開小貨車並竊得車號247－PQ號營
    業小客車之天線及200元，並避免遭查獲而將無線電天線丟
    棄等情，足見其已完成竊取行為至為明灼。至所辯其沒有參
    與竊取上開自小貨車之犯行以及偷被害人丙○○247－PQ號
    營業用小客車時尚未得手，應僅成立竊盜未遂云云，無非事
    後卸責之詞，不足採信。
(三)被告雖又辯稱：其當時遭被害人追逐一段時間後，過了幾分
    鐘遭被害人看到，就跟被害人回去，後來到警局即坦承犯案
    ，所以應符合自首之要件云云，惟按刑法第62條所謂發覺，
    固非以有偵查犯罪權之機關或人員確知其人犯罪無誤為必要
    ，而於對其發生嫌疑時，即得謂為已發覺，最高法院72年台
    上字第641號判例意旨前段可資參照。本件被害人丙○○於
    警詢及原審時證稱：當時竊嫌見事跡敗露，隨即逃跑，並跳
    上其朋友駕駛之小貨車逃走，其與證人李訓鄉即駕車追趕，
    追趕至新屋鄉○○村○○路時，竊嫌見狀無法擺脫，即倒車
    衝撞其所駕駛之車輛後棄車逃逸，其與證人李訓鄉便下車追
    趕竊嫌，於離竊嫌棄車現場約200公尺，看到被告丁○○在
    該處走動，就把他抓住通知警方處理等語（見偵卷第23頁、
    原審卷第58頁），證人即至現場處理之員警陳憲銘於原審時
    證稱：其到現場時，是丙○○與外一位證人用棍子圍住被告
    丁○○，其問丙○○這個人是誰，丙○○說被告丁○○可能
    是竊盜嫌疑犯，當時被告丁○○沒有流汗，褲管有沾草濕濕
    的，沒有穿球鞋，不像是一般運動的衣著，顯可疑為犯罪嫌
    疑者而將其但回警局等語（見原審卷第69至72頁），顯見被
    告丁○○係在犯行遭發覺後，與不詳姓名之成年男子駕車逃
    離現場時，經被害人丙○○及證人李訓鄉駕車追趕，追至桃
    園縣新屋鄉○○村○○路時，被告丁○○與不詳姓名之成年
    男子見無法擺脫即倒車衝撞丙○○所駕之車輛後棄車逃逸，
    經被害人丙○○及證人李訓鄉下車四處查看，見丁○○在該
    處顯可疑為竊賊，而報警處理，在此情形下，被告丁○○之
    犯行顯已為有偵查犯罪職權之公務員發覺，而非對於未發覺
    之罪自首而接受裁判，故不符合刑法第62條前段自首之要件
    ，被告辯稱符合自首之要件云云，尚屬無據。
(四)綜上所述，被告丁○○上開所辯，無非是後卸責之詞，不足
    採信。本件事證明確，被告之犯行，堪以認定。
三、按螺絲起子係金屬製品、質地堅硬，如以之攻擊人之身體，
    其在客觀上即足以對他人生命、身體構成危險，自屬兇器。
    被告與未遭逮捕之成年男子共同竊取甲○○所有之自用小貨
    車，再共同攜帶上開扣案之螺絲起子竊取被害人丙○○車內
    之財物（無線電天線2支及零錢200元部分），核渠等所為係
    犯刑法第320條第1項之普通竊盜罪、同法第321條第1項第3
    款攜帶兇器之加重竊盜罪。被告丁○○竊取被害人丙○○車
    上之財物，係以接續手法為之，其時間密接且侵害法益相同
    ，屬單純一罪，雖其竊取被害人丙○○車內之音響，尚未得
    手，即遭發現，其所為雖屬未遂，但其既已竊取無線電天線
    2支及車內零錢200元得手，仍無礙於其既遂犯之成立。被告
    丁○○與未遭逮捕之成年男子間，有犯意聯絡及行為分擔，
    為共同正犯。被告所犯上開二件竊盜犯行，犯意各別，行為
    互殊，且侵害不同被害人之財產法益，應予分論併罰之。
四、原審因予論罪科刑，固非無見。惟查：（一）被告乙○○並
    未參與本件二次竊盜犯行（理由詳如後述），原判決認係被
    告丁○○係與被告乙○○共犯本件二次竊盜犯行，已有不合
    。（二）扣案之螺絲起子係被告丁○○於竊取被害人丙○○
    所有之營業小客車財物時，自其口袋取出，業經被告於警詢
    及檢察官偵查中供承在卷，雖被告於原審時否認為其所有，
    但上開物品既係由被告丁○○所攜帶至案發現場並自其口袋
    取出，堪認上開物品係被告丁○○所有，且係用竊取被害人
    丙○○所有之營業小客車財物，自應併依刑法第38條第1項
    第2款宣告沒收，乃原審認上開扣案之物，被告否認為其有
    而未予宣告沒收，亦有未洽。（三）被告丁○○進入被害人
    丙○○之營業小客車係為竊取車上之音響，且此部分尚未得
    手，即遭發現，其所為雖屬未遂，但其既已竊取無線電天線
    2支及車內零錢200元得手，仍無礙於其既遂犯之成立，已如
    上述，乃原判決逕認被告丁○○進入車內係為竊取無線電對
    講機且對於此部分雖屬未遂，但其既已竊取其他財物得手，
    仍應成立既遂犯之成立，未予說明，亦有不當。被告丁○○
    上訴意旨否認有竊取被害人甲○○之自小貨車，並爭執其竊
    取被害人丙○○營業小客車上之財物應僅成立未遂且符合自
    首之要件，雖均為無理由，然原判決既有上開可議，自應由
    本院將原判決撤銷改判。爰審酌被告丁○○之犯罪動機、目
    的、手段、所生危害及犯後仍不知悔改，猶飾詞飾詞卸責，
    犯後態度不佳，顯見並無悔意等一切情狀，分別量處如主文
    第二項所示之刑，並定其應執行刑。扣案之螺絲起子1把，
    為被告丁○○所有，且供犯罪所用之物，亦經被告丁○○供
    承在卷，併依刑法第38條第1項第2款宣告沒收。另未遭逮捕
    之成年男子竊取甲○○所有之自用小貨車時所用之鑰匙並未
    扣案，復無其它積極證據足以證明尚屬存在，為免將來執行
    困難，爰不宣告沒收。至公訴意旨雖以被告丁○○前已因多
    次竊盜犯行，業經刑罰處遇仍未能收其效，顯見其有犯竊盜
    罪之習慣，請依竊盜犯贓物犯保安處分條例第3條第1項第1
    款之規定，諭知於刑之執行前令入勞動場所強制工作，以資
    矯治云云，惟按刑法上之習慣犯與累犯（本件被告丁○○不
    符合累犯要件）之性質有別，必須有具體之事實，足資證明
    行為人有犯罪之惡習及慣行，始有習慣犯規定之適用，並非
    一有累犯之情形，即可認為有犯罪之習慣；而所謂犯罪習慣
    係指對於犯罪已成為日常之惰性行為而言。查被告丁○○雖
    曾於84年間、90年間固有多次件竊盜前科，復因本件竊盜案
    件遭追訴處罰，或可謂其素行不佳，但尚不足認其有刑法第
    90 條所定之有犯罪之習慣或以犯罪為常業或因遊蕩或懶惰
    成習而犯罪之情形，且依其行為潛在之危險性格，尚無以宣
    告強制工作予以預防矯治之必要，附此敘明。
乙、無罪即被告乙○○部分
一、公訴意旨略以：被告乙○○與被告丁○○（所涉普通竊盜及
    加重竊盜罪，業經本院論罪科刑，詳如前述）共同於民國97
    年2月19日凌晨3時許，在桃園縣楊梅鎮○○街153巷之巷口
    處，由被告丁○○在巷口把風，被告乙○○則以其所有之自
    備鑰匙1支下手竊取被害人甲○○停放於該處之車號L5－754
    0號自用小貨車得手後，2人隨即乘坐該車離去；於同日凌晨
    4時15分許，行經桃園縣楊梅鎮○○○街25號旁時，再被告
    乙○○在該自小貨車駕駛座把風，被告丁○○則持其所有而
    足以對人之生命、身體構成威脅可供兇器使用之螺絲起子1
    把破壞被害人丙○○停放於該處之車號247－PQ號營業用小
    客車之右前車窗（毀損部分未據告訴），進入車內欲偷竊車
    內之音響，因觸動車子警報器而為被害人丙○○發覺前來察
    看，故僅竊得該營業用小客車內之現金200元及懸掛車外之
    無線電天線2支，被告丁○○與被告乙○○見事跡敗露，被
    告丁○○迅即離開該車逃跑，並由被告乙○○駕駛上開竊得
    之自用小貨車接應被告丁○○逃逸，被害人丙○○遂與鄰居
    李訓鄉駕駛車號089－NH號營業用小客車追趕，追至桃園縣
    新屋鄉○○村○○路時，被告乙○○與被告丁○○一同跳車
    逃匿，經被害人丙○○及證人李訓鄉下車追趕至桃園縣新屋
    鄉東明村上庄子11之5號旁時，見被告丁○○在該處而可疑
    為竊賊，經質之是否為竊賊，被告丁○○否認犯罪，被害人
    丙○○即報警到場處理，因認被告乙○○涉有共犯刑法第32
    0條第1項之竊盜罪嫌及同法第321條第1項第3款攜帶兇器之
    加重竊盜罪嫌云云。
(二)按犯罪事實應依證據認定之，無證據不得認定犯罪事實；不
    能證明被告犯罪者，應諭知無罪之判決，刑事訴訟法第154
    條第2項及第301條第1項分別定有明文。次按事實之認定，
    應憑證據，如未能發現相當證據，或證據不足證明，自不能
    以推測或擬制之方法，以為裁判基礎；而認定不利於被告之
    事實，須依積極證據，苟積極證據不足為不利於被告事實之
    認定時，即應為有利於被告之認定，更不必有何有利之證據
    （最高法院40年台上字第86號、30年上字第81號判例意旨參
    照）。
(三)公訴人認被告乙○○涉犯上開竊盜犯行，無非係以同案被告
    丁○○於警詢及檢察官偵查中之自白為其主要論據。惟訊據
    被告乙○○堅詞否認有公訴人所指之竊盜犯行，並辯稱：其
    與被告丁○○不熟，不可能與他共犯本件二次竊盜犯行，也
    不知被告丁○○竊盜之情事，且其不會開車，怎麼可能開小
    貨車。況其於96年過年前車禍，案發期間在新竹縣湖口鄉基
    督教仁慈醫院住院，不可能參與犯案等語。
(四)經查：
  (1)本件公訴人起訴事實所引用之卷內所有卷證資料（包含人證
    、物證、書證等），被告乙○○於本院時均未爭執其證據能
    力，僅對其證明力有爭執，且未於言詞辯論終結前聲明異議
    ，依刑事訴訟法第159條之5第2項規定，視為已有將該等傳
    聞證據採為證據之同意，本院審酌證人之陳述及該等書面作
    成之情況，查無違法取證之情形，認應係出於其自由意志，
    具有可信性，並無不適宜作為證據之情形，認具有證據能力
    。
  (2)被告丁○○雖自警詢起迄本院審時均供稱：本件二次竊盜犯
    行係與被告乙○○共同為之，但丁○○於警詢時供稱：當天
    其在旁把風，係被告乙○○持自備之鑰匙破壞車號L5－7540
    自小貨車車門，竊取該自小貨車，且其與被告乙○○熟識云
    云（見偵卷第11、12頁），旋於檢察官偵查中供稱：當天其
    在路口把風，係被告乙○○拿工具啟動該車，與乙○○係朋
    友關係，跟他認識不到半年，他是其國中學長，國中認識但
    沒有來往，後來因為他養狗，跟他要狗才有連絡云云（見同
    上卷第47頁、第59頁），嗣於原審時又改稱：當時與乙○○
    到達現場時，乙○○要其在距離自小貨車5公尺處等他，約5
    分鐘後乙○○就開車過來，其與乙○○是單純國中的學長、
    學弟關係，國中畢業後在路上遇到才連絡云云（見原審卷第
    116頁、第124頁），不僅就被告乙○○係以何工具竊取上開
    自小貨，且就與被告乙○○是否熟識之證詞，不一其詞，已
    非無瑕疵可指。且另一被害人丙○○於檢察官偵查中證稱：
    當時係凌晨4時許，且路燈昏暗又下雨，我沒有看清駕始小
    貨車之容貌，所以不確定偵查錄影畫面之馮證斌，是否為我
    所看見之駕駛等語（見偵卷第73頁），於原審時證稱：當天
    天色很黑，又下雨，監視器的夜視功能很差，只有看到人，
    有一個人比較高，一個人比較矮，除此之外就看不見。至於
    開自小貨車的人是否有禿頭，因為時間很快，所以看不清楚
    等語（見原審卷第62頁），是依被害人丙○○上開所述，並
    無法確認被告乙○○即係駕駛自小貨車之人，自難僅憑被告
    羅世附上開有瑕疵之供述，即遽採為不利被告乙○○之證據
    。
  (3)被告丁○○雖供稱：竊取上開自小貨車係由被告乙○○開車
    云云，但為被告乙○○所否認，並辯稱其不會開車等語，而
    迄於97年2月均未考領汽車駕駛執照，且自93年1月起迄97年
    12月間僅有2張機車違規罰單，有交通部公路總局新竹區監
    理所97年9月3日竹監駕字第0970014102號函1紙、新竹縣警
    察局97年9月3日竹縣警交字第0970025906號函2紙（附交通
    違規通知單）、新竹縣政府警察局辛埔分局97年9月5日竹縣
    埔警交字第09 70010139號函2紙（附交通違規通知單）等在
    卷為憑（見本院卷第35至37、第39、40頁），衡情現今社會
    上之汽車多數為自動排檔，而未考領汽車駕駛執照而會開車
    固然所在多有，但本件被告丁○○等人所竊取之自小貨車係
    手牌之車輛，若無經過練習斷無可能駕駛，再參以被告乙○○自93年1月起迄97年12月間僅有2張機車違規罰單，並無駕
    駛汽車違規之事實，足認被告乙○○辯稱不會開車，尚非虛
    妄，益見被告丁○○上開供述不實，亦難率予採信。
  (4)至被告乙○○所提出之祐嘉骨外科診所診斷證明書及X光光
    碟片（見原審卷第37頁），其中診斷證明書看診時間係載明
    97年4月2日，另X光片係97年3月26日所拍攝，且經原審向湖
    口仁慈醫院調取被告乙○○96年、97年之病歷資料，被告乙○○於本案案發當時並無住院記錄等情，亦有財團法人天主
    教湖口仁慈醫院（97）湖仁醫病字第199號函暨乙○○病歷
    在卷足參（見原審卷第81至102頁），但均僅能證明被告乙○○並無於本案案發時住院，尚不足以證明被告乙○○確有
    參與本件二次竊盜犯行。
  (5)綜上所述，本件除被告丁○○之供述外，尚乏確據證明，此
    外，復查無其他積極證據，足資證明被告乙○○涉有本件二
    次竊盜之犯行，自屬不能證明被告乙○○犯罪。
(五)原審未為詳究，就此部分遽以論罪科刑，尚有違誤。被告乙○○上訴意旨，否認犯罪，為有理由，自應由本院將原判決
    予以撤銷，並依法諭知被告乙○○無罪之判決，以免冤抑。
據上論斷，應依刑事訴訟法第369條第1項前段、第364條、第299
條第1項前段、第301條第1項，刑法第28條、第320條第1項、第
321條第1項第3款、第51條第5款，第38條第1項第2款，判決如主
文。
本案經檢察官李金定到庭執行職務。
中    華    民    國    97    年    10    月    9     日
                  刑事第十九庭審判長法  官  黃金富
                                    法  官  吳  燦
                                    法  官  魏新國
以上正本證明與原本無異。
不得上訴。
                                    書記官  邵淑津
中    華    民    國    97    年    10    月    13    日
附錄：本案論罪科刑法條全文
中華民國刑法第320條（普通竊盜罪、竊佔罪）
意圖為自己或第三人不法之所有，而竊取他人之動產者，為竊盜
罪，處 5 年以下有期徒刑、拘役或 5 百元以下罰金。
意圖為自己或第三人不法之利益，而竊佔他人之不動產者，依前
項之規定處斷。
前二項之未遂犯罰之。
中華民國刑法第321條（加重竊盜罪）
犯竊盜罪而有左列情形之一者，處六月以上、五年以下有期徒刑
：
一、於夜間侵入住宅或有人居住之建築物、船艦或隱匿其內而犯
    之者。
二、毀越門扇、牆垣或其他安全設備而犯之者。
三、攜帶兇器而犯之者。
四、結夥三人以上而犯之者。
五、乘火災、水災或其他災害之際而犯之者。
六、在車站或埠頭而犯之者。
前項之未遂犯罰之。


司法院資訊處製作；財團法人民間司法改革基金會備份。
